【裁判字號】    98,訴緝,3
【裁判日期】    980206
【裁判案由】    違反電信法等
【裁判全文】
臺灣臺東地方法院刑事判決               98年度訴緝字第3號
公  訴  人  臺灣臺東地方法院檢察署檢察官
被      告  乙○○
上列被告因違反電信法等案件，經檢察官提起公訴（97年度偵緝
字第84號），本院依簡式審判程序審理，判決如下：
    主  文
乙○○犯竊盜罪，處有期徒刑貳月，如易科罰金，以新臺幣壹仟
元折算壹日；又意圖為自己不法之利益，以無線方式盜用他人電
信設備通信，處有期徒刑月，如易科罰金，以新臺幣壹仟元折
算壹日。未扣案行動電話壹支（序號不詳，MOTOROLA廠牌，V175
型）沒收之。應執行有期徒刑肆月，如易科罰金，以新臺幣壹仟
元折算壹日。未扣案行動電話壹支（序號不詳，MOTOROLA廠牌，
V175型）沒收之。
    犯罪事實
一、乙○○於民國97年1月25日晚上9時許，受邀至丙○○位在臺
    東縣臺東市○○路○段183巷65之2號住處作客時，適丙○○
    另有要事外出，乙○○見有機可乘，竟意圖為自己不法之所
    有，徒手竊取丙○○所有置於上址住處房間電視機上存錢筒
    內之現金新臺幣（下同）80元及皮包內MOTOROLA廠牌行動電
    話內臺灣大哥大門號09208***63號（真實門號詳卷）SIM卡1
    張得手後，復意圖為自己不法之利益，將上開SIM卡插入其
    所有序號不詳，MOTOROLA廠牌，V175型行動電話內，自同年
    2月1日某時起至同年月15日止某時止，在不詳地點，接續盜
    用該行動電話之SIM卡電信設備，對外與真實姓名、年籍不
    詳、綽號「小玲」之女性友人等通信，並以此方法詐得免於
    支付通話費之財產上不法利益計共7,884.24元（起訴書誤載
    為8,092元），嗣經丙○○撥打上開門號，由乙○○某真實
    姓名、年籍不詳之友人接聽，並表示該行動電話門號係由乙
    ○○所使用，始查悉上情。
二、案經臺東縣警察局大武分局報告臺灣臺東地方法院檢察署檢
    察官偵查起訴。
    理  由
一、本件被告乙○○所犯係死刑、無期徒刑、最輕本刑為三年以
    上有期徒刑以外之罪，亦非高等法院管轄之第一審案件，而
    被告於本院行準備程序中就被訴事實為有罪之陳述，經告知
    簡式審判程序之旨，並聽取公訴人及被告意見後，本院合議
    庭依刑事訴訟法第273條之1第1項規定，裁定由受命法官獨
    任進行簡式審判程序，合先敘明。
二、訊據被告乙○○對於上揭犯罪事實，迭於警詢、偵查、本院
    準備程序及審理中坦承不諱（參見警卷第2頁、97年度偵字
    第375號卷第9頁、97年度偵緝字第84號卷第5頁、本院卷第
    39頁背面及43頁），核與證人即被害人丙○○於警詢及偵查
    中證述之情節大致相符（參見警卷第5至7頁及97年度偵緝字
    第84號第29頁），並有贓物認領保管單1紙、刑案現場測繪
    圖1紙、刑案現場照片4張及台灣大哥大門號09208***63號通
    話明細單2份附卷可稽（參見警卷第12至24頁），足認被告
    上開任意性自白確與事實相符，應可採信。至於證人即被害
    人丙○○於警詢及偵查中雖證稱被告同時另竊取其所有金項
    鍊1條及手機1支等物云云，然遍覽全案卷證，查無任何積極
    證據可資為佐，被害人復未提出其他具體事證供本院審酌，
    自不能徒憑證人即被害人單一指述，遽為不利被告事實之認
    定，附此敘明。本案事證已臻明確，被告前揭犯行均堪以認
    定，悉應予依法論科。
三、按電信法第56條第1項之罪構成要件所稱以有線、無線或其
    他電磁方式，盜接或盜用他人電信設備通信者，並不限於以
    盜拷他人行動電話之序號、內碼等資料於自己之手機內，為
    盜用之唯一方式，其他諸如：利用他人住宅內之有線電話，
    盜打他人電話為通信行為；或在住宅外之電話接線箱內，盜
    接他人之有線電話線路，以自己之電話機盜打他人電話為通
    信行為；或意圖為自己不法之所有，竊取他人之行動電話手
    機，進而為盜打通信之行為；或僅以使用竊盜之意思，擅取
    他人之行動電話手機為盜打通信之行為等，不一而足，皆成
    立本罪（最高法院88年度臺非字第43號判決意旨及最高法院
    88年1月19日88年度第1次刑事庭會議決議參照）。是核被告
    竊取被害人丙○○所有上開行動電話SIM卡及現金80元之所
    為，係犯刑法第320條第1項之竊盜罪；另以無線之方式，盜
    用被害人丙○○行動電話SIM卡之電信設備對外通信之所為
    ，係犯電信法第56條第1項盜用他人電信設備通信罪。又電
    信法第56條第1項之罪，以行為人意圖為自己或第三人不法
    之利益，使用有線、無線或其他電磁方式，盜接或盜用他人
    電信設備通信者為要件，本罪之處罰詐得免繳電信通信費用
    之不法利益規定，乃刑法詐欺得利罪之特別法，依特別法優
    於普通法之原則，自毋庸再論以刑法詐欺得利罪。再數行為
    於同時同地或密切接近之時地實行，侵害同一之法益，各行
    為之獨立性極為薄弱，依一般社會健全觀念，在時間差距上
    ，難以強行分開，在刑法評價上，以視為數個舉動之接續施
    行，合為包括之一行為予以評價，較為合理，則屬接續犯，
    而為包括之一罪，最高法院著有86年台上字第3295號判例可
    參。被告自97年2月1日某時起至同年月15日某時止之密接時
    間內，多次盜用被害人丙○○前揭電信設備通信，顯係基於
    單一之犯意接續為之，僅侵害同一被害人之法益，為接續犯
    ，應論以一罪。被告所犯竊盜罪及盜用他人電信設備罪間，
    犯意各別，行為互殊，應分論併罰。
四、爰審酌被告前未曾受有期徒刑以上刑之宣告，素行尚可，有
    臺灣高等法院被告前案紀錄表在卷可按，其正值青壯之年，
    不思循正當途徑賺取生活所需，竟恣意竊取他人之財物，尤
    以被告係受邀至被害人丙○○上址住處作客，卻利用被害人
    外出之機會，竊取被害人所有上開財物，所為誠屬不該，惟
    念及被告於犯罪後已坦認犯行，態度尚佳，及其所竊取財物
    價值甚微，雖多次盜用被害人電信設備通信，然所獲取之不
    法利益尚非至鉅，兼衡被告迄未賠償被害人所受損害，並補
    繳盜用電話門號所生之通話費用，及其祇有高中肄業之學歷
    ，受僱他人放牧為生，智識程度非高，生活狀況亦不佳等一
    切情狀，分別量處如主文所示之刑，並定其應執行之刑，暨
    諭知易科罰金之折算標準。
五、被告所持用序號不詳，MOTOROLA廠牌，V175型行動電話1支
    ，係被告用以盜打前揭行動電話門號所用之電信器材，雖未
    扣案，然無證據證明業已滅失，故不問屬於犯人與否，應依
    電信法第60條規定沒收之。又按電信法第60條固規定「犯第
    56條至第58條之罪者，其電信器材，不問屬於犯人與否，沒
    收之。」然觀諸同法第56條第2項規定「意圖供自己或第三
    人盜接或盜用『他人電信設備』通信，而製造、變造或輸入
    『電信設備』者」或「意圖供第三人盜接或盜用『他人電信
    設備』通信，而販賣、轉讓、出租或出借『電信器材』者」
    ，可知法條中供行為人犯罪之工具乃所謂之「電信器材」，
    方為同法第60條應沒收之物。是以原由被害人丙○○所管領
    使用之門號09208***63號行動電話SIM卡1張，應為法條中所
    謂之「他人電信設備」，而非應依第60條規定義務沒收之「
    電信器材」（90年11月22日臺灣高等法院暨所屬法院90年法
    律座談會彙編參照），附此敘明。
據上論斷，應依刑事訴訟法第273條之1第1項、第299條第1項前
段，電信法第56條第1項、第60條，刑法第11條、第320條第1項
、第51條第5款、第41條第1項前段、第2項，刑法施行法第1條之
1第1項，判決如主文。
本案經檢察官甲○○到庭執行職務
中    華    民    國    98    年    2     月    6     日
                  刑事第一庭  法  官  康文毅
以上正本證明與原本無異。
如不服本判決應於收受本判決後10日內向本院提出上訴書狀；上
訴書狀應敘述具體理由。未敘述上訴理由者，應於上訴期間屆滿
後20日內向本院補提理由書狀（均須按他造當事人之人數附繕本
）。「切勿逕送上級法院」。
告訴人或被害人對於本判決如有不服，請書具不服之理由狀，請
求檢察官上訴者，其上訴期間之計算係以檢察官收受判決正本之
日期為準。
                              書記官  高美枝
中    華    民    國    98    年    2     月    6     日
附錄本案論罪科刑法條全文：
刑法第320條第1項
意圖為自己或第三人不法之所有，而竊取他人之動產者，為竊盜
罪，處5年以下有期徒刑、拘役或5百元以下罰金。
電信法第56條第1項
意圖為自己或第三人不法之利益，以有線、無線或其他電磁方式
，盜接或盜用他人電信設備通信者，處5年以下有期徒刑，得併
科新臺幣150萬元以下罰金。


司法院資訊處製作；財團法人民間司法改革基金會備份。
